【裁判字號】    92,交抗,864
【裁判日期】    920919
【裁判案由】    違反道路交通管理處罰條例
【裁判全文】
臺灣高等法院刑事裁定                           九十二年度交抗字第八六四號
    抗   告   人
    即原處分機關  臺北市交通事件裁決所
    代   表   人  陳金盛
右抗告人因相對人甲○○違反道路交通管理處罰條例案件，不服臺灣臺北地方法院九
十二年度交聲更字第六二號，中華民國九十二年七月三十一日第一審裁定（原處分案
號：臺北市交通事件裁決所北市裁三字第駕裁二二－一Ａ0000000號），提起
抗告，本院裁定如左：
    主  文
原裁定撤銷。
甲○○在道路收費停車處所停車，不依規定繳費，處罰鍰新台幣壹仟貳佰元。
    理  由
一、按在道路收費停車處所停車，不依規定繳費者，處新台幣（下同）六百元以上一
    千二百元以下罰鍰，道路交通管理處罰條例第五十六條第一項第十一款定有明文
二、原處分機關以異議人即受處分人甲○○所有之車號ＢＡ—０八七七號自用小客車
    於民國九十一年八月五日十五時五十二分許，在台北市○○路○段所設置之道路
    收費停車處所停車未依規定繳費，由台北市停車管理處（下稱停管處）以受處分
    人所有之汽車有前揭在道路收費停車處所停車不依規定繳費之違規事實，掣發北
    市交停自第一Ａ0000000號舉發違反道路交通管理事件通知單（下稱舉發
    通知單）逕行舉發。嗣將舉發通知單送達於受處分人後，受處分人未於舉發通知
    單上所載應到案日期即九十一年九月二十七日前向原處分機關提出申訴，而至九
    十二年一月三日始行提出，且未明白告知原處分機關當時違規駕駛人之確實姓名
    及年籍，經原處分機關請舉發單位即停管處調查，仍認受處分人所有之被舉發自
    用小客車確有在前揭路段停車不繳費之違規行為，原處分機關乃依道路交通管理
    處罰條例第五十六條第一項第十一款之規定，於九十一年十二月二日裁處受處分
    人罰鍰一千二百元。
三、本件原裁定則以受處分人甲○○固不否認所有車號ＢＡ—０八七七號自用小客車
    於九十一年八月五日十五時五十二分許，曾在臺北市○○路○段所設置之道路收
    費停車處所停車，惟認，依道路交通管理處罰條例第七之二條第一項規定：「汽
    車駕駛人之行為有左列情形之一，當場不能或不宜攔截製單舉發者，得對汽車所
    有人逕行舉發處罰：一、闖紅燈或平交道。二、搶越行人穿越道。三、違規停車
    而駕駛人不在場。四、不服指揮稽查而逃逸，或聞消防車、救護車、警備車、工
    程救險車之警號不立即避讓。五、違規停車或搶越行人穿越道，經各級學校交通
    服務隊現場導護人員簽證檢舉。六、其他違規行為經以科學儀器取得證據資料者
    。」前揭受處分人在道路收費停車處所停車，不依規定繳費之事實，並非屬前開
    法條規定所列舉得逕行舉發之情形，故本件舉發機關逕行舉發，並依逕行舉發程
    序將舉發通知單以郵寄方式送達受處分人，其舉發程序於法尚有未合。本件逕行
    舉發程序於法無據，且不合法之舉發，與未舉發無異，原處分機關未審酌上情，
    逕依道路交通管理處罰條例第五十六條第一項第十一款規定裁處受處分人罰鍰一
    千二百元，自有未洽，應將原處分撤銷，另由原處分機關對於「在道路收費停車
    處所停車，不依規定繳費」之違規行為，為適法之處置，以符法令之規範等語。
四、抗告意旨略以：(一)本案受處分人甲○○於九十一年八月五日十五時五十二分許，
    在臺北市○○路○段於道路收費停車處停車，不依規定繳費，為臺北市停車管理
    處舉發。(二)按公有收費停車場與使用人之關係應係公法上營造物利用關係，則汽
    車駕駛人自應遵守道路收費停車處所管理機關所訂之使用規則繳費。復依停車場
    法第十二條規定，地方主管機關為因應停車之需要，得視道路交通狀況，設置路
    邊停車場，並得向使用者收取停車費。公有停車場費率標準，由地方主管機關訂
    之，並送請地方議會審議（停車場法第十二條、第十三條、第十四條、第十一條
    參照），故停車管理處自得依前該法規之授權向使用者收費。(三)原裁定以在道路
    收費停車處所停車不依規定繳費之事實非屬道路交通管理處罰條例第七條之二逕
    行舉發之情形。惟查本案停車管理處依據行政程序法第一百條及停車場法第十三
    條規定於政府公報及收費路段均設有收費時間、費率、未見補繳單須查詢及查詢
    電話，和未依法繳費依道路交通管理處罰條例處罰公告牌完成法定程序。如未見
    補繳費通知單基於使用者付費原則，應於八日內主動查詢繳費，未繳費者，依道
    路交通管理處罰條例處罰第五十六條第一項第十一款舉發，此公告為行政程序法
    第九十二條第二項規定之一般處分。一般處分之相對人為不特定人或得特定人，
    故不能採普通個別處分之送達方式，一經公告即生送達之效力（行政程序法第七
    十五條參照）。至於補費通知單僅為紀錄停車時間，方便停車駕駛人繳費之觀念
    通知，尚非行政處分，無關送達問題，俟該駕駛人逾限八日內未繳納，停車管理
    處始掣單舉發違反道路交通管理處罰條例第五十六條第一項第十一款，在駕駛人
    未依規定繳納停車費後，以逕行舉發方式掣單並無不合，故道路交通管理處罰條
    第七之二條第一項規定之逕行舉發並不適用。另受處分人甲○○曾於九十年十二
    月二十七日以未見補繳單為由辦理申訴，基於誠信原則同意補繳並函知未見補繳
    單時按其前述方式查詢補繳在案，倘民眾一再以未見補繳單為由而撤銷處分，無
    異鼓勵毋須繳交停車費，如此一來，將喪失制定道路交通管理處罰條例加強道路
    交通管理之目的。(四)本案舉發單位基於法令規定及公平原則依法舉發，抗告人以
    被處分人上開違規符合道路交通管理處罰條例第五十六條第一項第十一款之規定
    依法裁處，並無不合。爰請撤銷原裁定，更為適當之裁定等語。
五、（一）停車法第一條明定：為加強停車之規劃、設置、經營、管理及獎助，以增
    進交通流暢，改善交通秩序，特製定本法。本法未規定者，適用其他法律之規定
    。該法於民國八十年七月十日總統明令公布，乃針對有關停車問題所作之有法律
    位階之特別規範，就有關停車之設置、管理事項，應屬民國五十七年二月五日總
    統公佈，同年五月一日施行之道路交通管理處罰條例之特別規定，合先敘明。
    （二）又本件停車處所之地方主管機關臺北市停車管理處，依停車場法第十二條
    、第十三條、第十四條、第三十一條及行政程序法第一百條之規定，經地方議會
    審議通過，在路邊停車場之收費路段設有收費時間、費率、收費方式、未見補繳
    單須查詢及查詢電話，和未依法繳費，依道路交通管理處罰條例處罰等之告示牌
    ，並在政府公報登載，以完成公告之法定程序。而停車後未見補繳費通知單者，
    應於八日內主動查詢繳費，未繳費者，依道路交通處罰條例舉發，此為一般在臺
    北市路邊停車之人週知之事。抗告人為領有駕駛執照之人，對此規定當應知之甚
    詳，且應依該等規定停車繳費才是。（三）查抗告人曾有多次以未收補繳費通知
    單為理由，對舉發單位申訴、對處分機關聲明異議，有卷附之交通聲明異議裁定
    可憑（台灣台北地方法院九十年度交聲字第三九四號。第六○五號）。而九十一
    年八月五日為星期一，則其所有之車牌ＢＡ－○八七七號自用小客車，於當日上
    班時間之十五時五十二分停於臺北市○○路○段之路邊收費停車處所，應會被開
    單通知繳費，即便未見繳費單，其亦應依照前開查詢之方法主動查詢，以便於八
    日內補繳費用。惟其未照規定查詢，於接到舉發通知單後復未提出申訴，迨於接
    到處分書後始向法院聲明異議。按臺北市停車管理處對路邊停車，除設有計時投
    幣器外，另僱有專人定時開立繳費通知單，方便停車人繳費，且規定於八日內均
    可繳納之，對未接獲繳費單之人，亦定有查詢之方法，逾該八日之期間仍未繳費
    者，始會對之開單舉發，此與一般交通違規之舉發情形並不相同。而道路交通管
    理處罰條例第七之二條第一項之得逕行舉發，乃針對不宜或不能攔截製單舉發之
    情形所作之特別規定，並非只要不符該條項之情形即不得對之逕行舉發，如有關
    交通事項另有其它之規範，且屬應優先適用者，自仍得適用其它之規範。本件之
    有關停車管理、補繳費及查詢程序既均有特別之規範，則使用停車設施之人自當
    遵守。受處分人於明知應繳費但未收到繳費通知單之情形下，原應依規定查詢，
    並於八日內補繳之，詎其未加處理，逾八日後，主管機關始以其不依規定繳費製
    單舉發，程序上有定一定之期間讓行為人為一定之作為，迨期限過後始認其違規
    而舉發之，此與所謂之逕行舉發應有所不同，要難謂與逕行舉發之法條規定不服
    。
六、綜上所述，受處分人甲○○確有在道路收費停車處所停車、不依規定繳費之行為
    ，經舉發單位合法送達舉發單後，又未依舉發單位所定之期限到案，原處分機關
    因之依道路交通管理處罰條例第五十六條第一項第十一款（違反道路交通管理事
    件統一裁罰基準表）之規定，裁處一千二百元，尚無違誤。本件抗告人之抗告為
    有理由，原審將原處分撤銷，容有誤會，應由本院將原裁定撤銷，並自為裁處如
    主文所示。
七、據上論結，應依道路交通案件處理辦法第二十六條，道路交通管理處罰條例第五
    十六條第一項第十一款，刑事訴訟法第四百十三條，裁定如主文。
中      華      民      國    九十二    年      九      月     十九     日
                              臺灣高等法院交通法庭
                                  審判長法  官  陳 正 雄
                                        法  官  許 錦 印
                                        法  官  劉 壽 嵩
右正本證明與原本無異。
不得再抗告。
                                        書記官  廖 婷 璇
中      華      民      國    九十二    年      九      月     十九     日


司法院資訊處製作；財團法人民間司法改革基金會備份。
